臺灣苗栗地方法院民事簡易判決　　　　 93年度苗簡字第562號
原　　　告　丙○○
被　　　告　乙○○
　　　　　　　　　　　　號
　　　　　　甲○○
　　　　　　　　　　　　號
上列當事人間請求侵權行為損害賠償事件，本院於民國94年8 月
16日言詞辯論終結，判決如下：
    主  文
原告之訴及假執行之聲請均駁回。
訴訟費用由原告負擔。
    事實及理由
一、原告之聲明：
（一）被告應連帶給付原告新臺幣（下同）310,240 元，及自起
      訴狀繕本送達翌日起至清償日止，按年息5 ％計算之利息
      。
（二）願供擔保，請准宣告假執行。
二、事實摘要：
    原告主張：其所有坐落苗栗縣西湖鄉○○段第1112地號土地
    （下稱系爭土地）與被告乙○○所有坐落同段第1112之3 、
    1112 之4地號土地相鄰，被告乙○○於民國92年9 月間僱用
    被告甲○○在前開1112之3 、1112之4 地號土地上開挖整地
    建築擋土牆，未依相關法令規定向主管機關提出申請，且因
    挖掘越界造成系爭土地崩落，經原告提出制止，被告仍不予
    理會，原告曾向苗栗縣警察局通霄分局西湖分駐所（下稱西
    湖分駐所）報案請求處理，而被告更將越界開挖所得之土石
    運售營利，經原告自行委請泰翔工程顧問企業股份有限公司
    （下稱泰翔公司）工程師葉通實地測量計算後，原告前開
    土地遭挖走之土石方體積共達443.2 立方公尺，以每立方公
    尺700 元之市場價格計算，原告因被告越界挖掘土石所造成
    之損害為310,240 元，為此依侵權行為之法律關係，訴請被
    告2 人連帶賠償上開損害金額，及自起訴狀繕本送達翌日起
    至清償日止，按年息5 ％計算之法定遲延利息，並聲明願供
    擔保請准宣告假執行等語。被告則以：系爭土地之地勢較前
    開1112之3 、1112之4 地號土地為高，且因兩造土地鄰接處
    土質鬆軟，又無任何擋土設施存在，致系爭土地之泥土常因
    雨水沖刷而崩落至前開1112之3 、1112之4 土地上，經被告
    乙○○屢次催促原告處理均未獲解決，被告乙○○始於92年
    9 月間僱請被告甲○○進行整地，並於兩造土地鄰界處設置
    擋土牆，雖因不諳法令，未事先向主管機關提出申請，致被
    告乙○○遭受罰鍰處分，但被告於興建擋土牆前，已兩度申
    請地政事務所測量，確定並未越界挖掘系爭土地，且被告曾
    經挖掘之部分均以原所挖起之土方回填完畢，請求駁回原告
    之訴及假執行之聲請等語，資為抗辯。
三、法院之判斷：
（一）本件原告起訴請求判決被告應連帶給付原告306,500 元，
      及自起訴狀繕本送達翌日起至清償日止，按年息5 ％計算
      之利息；繼於本院審理中擴張聲明為被告應連帶給付原告
      410,240 元，及自起訴狀繕本送達翌日起至清償日止，按
      年息5 ％計算之利息；嗣再減縮聲明為被告應連帶給付原
      告310,240 元，及自起訴狀繕本送達翌日起至清償日止，
      按年息5 ％計算之利息，此係先後擴張及減縮應受判決事
      項之聲明，核與民事訴訟法第255 條第1 項第3 款規定相
      符，應予准許，合先敘明。
（二）按當事人主張有利於己之事實者，就其事實有舉證之責任
      ；民事訴訟法第277 條前段定有明文。原告主張其所有系
      爭土地與被告乙○○所有同段1112之3 、1112之4 地號土
      地相互毗鄰，被告乙○○於92年9 月間僱用被告甲○○在
      前揭1112之3 、1112之4 地號土地上開挖整地建築擋土牆
      等事實，業據其提出土地登記謄本3 份、地籍圖謄本1 份
      、現場照片40張為證，並為被告所不爭執，堪信原告此部
      分之主張為真實。而原告既主張被告越界挖掘系爭土地並
      將所挖得之土石運售圖利，且依侵權行為之法律關係訴請
      被告2 人連帶賠償原告因此所受之損害，被告方面則辯稱
      已於開挖前測量地界，否認有越界挖掘之情事，並表示已
      將挖掘之部分以原有土石回填完畢，則被告有無逾越界址
      挖掘系爭土地？倘有越界，所挖掘系爭土地之土石數量為
      何？即為本件所應審究之主要爭點，且應由原告先就此部
      分遭受被告侵權行為之基礎事實負舉證之責任。
（三）經本院囑託內政部土地測量局（下稱土測局）派員會同本
      院及兩造勘驗前開土地現場情形，系爭土地之地勢較高，
      被告乙○○所有1112之3 、1112之4 地號土地之地勢較低
      ，兩造上開土地鄰接處附近建有擋土牆1 座，但無從就現
      場情形以肉眼辨認於興建擋土牆之前進行整地所曾開挖之
      確切範圍為何，且兩造當事人就被告當時挖掘之土地範圍
      指述不一，經本院當場命兩造分別就其主張被告所挖掘之
      位置予以噴漆指界後，由土測局人員以地籍線為準，測量
      兩造當事人所指前開範圍有無越界挖掘系爭土地並繪製鑑
      定圖，倘有越界即於圖面上標明位置並計算面積，經土測
      局人員分別就兩造所指挖掘範圍實地測量結果，倘依原告
      指述被告挖掘位置即如附圖所示紅色虛線連接之範圍，如
      附圖所示I-J-K-L-H-U-I 點間之連接線部分已越界挖掘系
      爭土地達42平方公尺；倘依被告所述其當時實際挖掘位置
      即如附圖所示綠色虛線連接範圍，如附圖所示I-T-U-I 點
      間之連接線部分越界挖掘系爭土地4 平方公尺；此有本院
      94年4 月20日勘驗筆錄1 份、勘驗當日所攝現場照片17張
      及土測局所作成之鑑定書及鑑定圖等件附卷可稽，而兩造
      經本院當庭提示上開鑑定圖後，均以言詞表示對土測局所
      實施測量結果沒有意見。
（四）因兩造就被告當時挖掘範圍之指述差異甚大，且上開土地
      曾經挖掘之部分大多業已回填，就原告所提挖掘當時之現
      場照片、本院勘驗土地時所見之現場情形均無法認定被告
      挖掘之確切位置；另本院勘驗現場時，曾在系爭土地上發
      現挖土機1 輛（如本院卷第115-1 頁照片所示），原告亦
      當場自承該挖土機為其所有，是縱於系爭土地上有挖掘之
      跡象，亦有可能為原告以其挖土機自行挖掘，不能遽行推
      斷系爭土地上所有曾挖掘之部分必然均係被告所挖；經本
      院曉諭原告就其主張被告所挖掘之前開範圍及挖掘土石之
      數量提出舉證方法，原告就上揭待證事實分別聲請訊問曾
      據報至現場處理之西湖分駐所員警劉恭良、泰翔公司工程
      師葉通2 人，並提出由葉通所繪測之位置圖及礫石方
      數量計算表1 份為證，而證人劉恭良到庭證稱：「原告主
      張被告挖掘界線有問題．．．我現場有照相及測量土地界
      線，照片原來放在電腦裡，前幾日有找但找不到，可能已
      刪除．．．沒有錄影存證．．．現場因事後至今有颱風來
      襲而崩落，因此現在我無法精確指出挖掘範圍。」等語（
      見本院94年8 月16日言詞辯論筆錄），顯見證人劉恭良雖
      曾據報前往現場，但因其並非專業之地政測量人員，當時
      無法立即就被告挖掘範圍加以標記存證，且因歷時已久，
      至今亦無法實地精確指出被告所挖掘之範圍，更無法證明
      原告所述之被告挖掘位置確屬真實，此與一般生活經驗法
      則亦屬相符；另證人葉通經本院提示其所繪測之位置圖
      及礫石方數量計算表後則證稱：數據是用經緯儀測量，由
      原告現場指出他認為被告挖掘的範圍而測量，所測量的範
      圍完全是依照原告的指示，測量當時被告並未在場指界等
      語（見本院前揭言詞辯論筆錄），足徵證人葉通所出具
      予原告之前開礫石方數量計算圖表全係依照原告單方指述
      被告挖掘範圍為基準而繪測，其所計算土石方之數量是否
      精確，仍須以原告所主張被告挖掘範圍確屬實在為前提要
      件，而兩造對於上開2 名證人之證述均表示沒有意見，堪
      認該2 名證人所述均屬可信；然兩造間對於被告挖掘範圍
      爭執不下，證人劉恭良既已表示無法指出或證實被告當時
      挖掘之確切範圍，證人葉通復陳稱上揭礫石方數量計算
      圖表全係依照原告片面指述被告挖掘範圍為基準而繪測，
      原告顯然未能經由上開舉證方法證明其所主張被告越界挖
      掘之範圍及挖取土石之數量。
（五）又依土測局前開測量結果，倘以被告在現場所述其挖掘位
      置加以測量，如附圖所示I-T-U-I 點間之連接線部分雖已
      逾越至系爭土地界址內達4 平方公尺，惟此一測量結果至
      多僅能證明被告曾於挖掘過程中略微逾越系爭土地之邊界
      ，非但與原告所主張之越界範圍面積相去甚遠，亦不能據
      以推知原告因此所受損害之具體情形，況被告業已表示其
      所挖掘部分之土地均以原所挖起之土石回填完畢，而原告
      既未具體陳明系爭土地於被告挖掘前後之地形地貌有何改
      變並就此提出相當之舉證方法，自無法進一步證明系爭土
      地遭被告挖掘運走之土石數量若干，是縱使被告確曾越界
      挖掘系爭土地如附圖所示I-T-U-I 點間之連接線部分4 平
      方公尺，倘事後均以回填土石之方式回復挖掘前之原狀，
      即不能認為對原告有何損害可言，原告倘欲以侵權行為之
      法律關係請求損害賠償，仍應另行就系爭土地遭被告挖掘
      前後之地貌改變情形、被告越界挖掘土石之數量等節提出
      證明方法，作為其向被告請求損害賠償之依據，而原告未
      能就前開各項事實舉證加以證明，僅於現場指界之後漫行
      主張被告越界挖掘系爭土地之部分達於42平方公尺，且片
      面委請泰翔公司工程師葉通依其所指示之範圍進行測量
      後，主張其遭被告挖走之土石方體積共達443.2 立方公尺
      云云，均無所據，應認原告尚未就其所主張前揭侵權行為
      之事實及遭受損害之具體情形盡舉證之責任。
（六）綜上所述，原告既未能就其所主張被告越界挖掘之範圍、
      系爭土地於被告挖掘前後之地貌改變情形、遭被告挖走土
      石方之數量等各節分別舉證加以證明，尚難認其確有因被
      告挖掘土地之行為受有何種情節之損害，其本於侵權行為
      之法律關係請求被告2 人連帶賠償如訴之聲明所示之金額
      ，無從准許，應予駁回。原告之訴既經駁回，其假執行之
      聲請已失所附麗，應併予駁回之。
四、據上論結，本件原告之訴為無理由，依民事訴訟法第436 條
    第2 項、第78條，判決如主文。
中　　華　　民　　國　　94　　年　　8 　　月　　30　　日
                  簡易庭法　官　邱光吾
以上正本係照原本作成
如對本判決上訴，須於判決送達後20日內向本院提出上訴狀
                        書記官　葉燕蓉
中　　華　　民　　國　　94　　年　　8 　　月　　30　　日
